【裁判字號】    98,家聲,138
【裁判日期】    980429
【裁判案由】    遺產管理人管理費用
【裁判全文】
臺灣臺南地方法院家事裁定             98年度家聲字第138號
聲  請  人  財政部國有財產局臺灣南區辦事處臺南分處
法定代理人  乙○○
上聲請人聲請酌定遺產管理人報酬事件，本院裁定如下：
    主      文
聲請人財政部國有財產局臺灣南區辦事處臺南分處得請求代為管
理被繼承人甲○○遺產之報酬合計為新臺幣伍萬貳仟陸佰壹拾柒
元。
聲請程序費用由被繼承人甲○○之遺產負擔。
    理      由
一、本件聲請意旨略以：聲請人經鈞院97年度財管字第22號民事
    裁定選任為被繼承人甲○○之遺產管理人，雖經聲請人以其
    全體繼承人拋棄繼承顯係遺債大於遺產，而提出抗告，但經
    鈞院合議庭以97年度家抗字第81號民事裁定抗告駁回，而選
    任聲請人為遺產管理人確定。查被繼承人所遺留坐落高雄市
    鼓山區○○段615地號等2筆土地及其上門牌高雄市鼓山區○
    ○○○路220號11樓建物，茲由債權人臺灣土地銀行股份有
    限公司設定最高限額抵押權新台幣 (下同)588 萬元，以為
    其向該債權人借款之擔保；現因債權人即抵押權人對被繼承
    人甲○○之債權無法實行而聲請強制執行，並由台灣高雄地
    方法院民事執行處97年度司執字第121145號拍賣抵押物強制
    執行事件處理中；而以被繼承人甲○○僅遺有上開不動產，
    別無其他遺產，聲請人對被繼承人之遺產管理報酬，只得聲
    明參與分配，否則無法受償，致極需先行確定遺產管理報酬
    。又依據民法第1183條規定，遺產管理人得請求報酬，其數
    額由親屬會議按其勞力及其與被繼承人之關係酌定之。惟被
    繼承人並無親屬會議可資酌定報酬數額，茲依財政部訂頒「
    代管無人承認繼承遺產作業要點」第14點第(3)款規定，管理
    報酬，應依民法第1183條規定，聲請法院酌定，並請優先分
    配，其請求標準，不得低於孳息收入部分10分之3及遺產現
    值100分之1。經查被繼承人遺產總計5,261,660元。其上揭
    土地及建物之總值係依據台灣高雄地方法院民事執行處97
    年度司執字第121145號拍賣抵押物強制執行事件囑託鑑價成
    果；因而，管理報酬按遺產價值100分之1計為52,617元。
二、經查：聲請人主張之上開事實，業據其提出遺產管理人報酬
    計算表、台灣高雄地方法院民事執行處98年3月23日97年度
    司執教字第121145號通知所附不動產估價報告書影本為證，
    堪認為實在，則被繼承人之遺產合計5,261,660元，聲請人
    依100分之1之數額請求52,617元之報酬，核屬相當，於法尚
    無不合，應予准許。
三、依非訟事件法第157條，裁定如主文。
中    華    民    國    98    年    4     月    29    日
                  家事法庭法  官  林富郎
以上正本證明與原本無異。
如不服本裁定應於送達後10日內向本院提出抗告狀（附具繕本）
，並應繳納抗告費新台幣1000元。
中    華    民    國    98    年    4     月    29    日
                          書記官  劉毓如


司法院資訊處製作；財團法人民間司法改革基金會備份。
